臺灣桃園地方法院刑事判決　　　　　　　　　　　　　　九十年度易字第九三七號
　　公　訴　人　臺灣桃園地方法院檢察署檢察官
　　被　　　告　甲○○
右列被告因偽造文書案件，經檢察官提起公訴（九十年度偵字第四一七六號），本院
判決如左：
    主  文
甲○○行使偽造關於服務之證書，足以生損害於他人，處拘役伍拾日，如易科罰金以
參佰元折算壹日。
    事  實
一、甲○○前曾於八十一年八月間某日，利用其在桃園縣平鎮市○○路○段五十六號
    「陽明綜合醫院」（現改為新陽明醫院）擔任醫師助手及打理雜務之便，進入該
    院人事部門辦公室內，乘無人在場之際，竊得該院所有之空白在職證明書一紙後
    ，旋即依該證明書之格式，擅自填載自己之姓名及出生日期、籍貫，暨「自七十
    六年八月五日起，任職該院內科主治乙職迄今」之不實內容，並盜蓋該院人事部
    任用章於其上，而偽造關於服務之在職證明書一紙（所涉竊盜、盜用印章罪嫌未
    據起訴，偽造特種文書罪嫌之追訴權時效則己完成，亦未據檢察官起訴）。嗣甲
    ○○因於八十九年九月十五日與大陸地區女子馬鳳結婚，為方便辦理其大陸配偶
    來台手續，竟另行起意，基於行使偽造特種文書之犯意，先於八十九年九月十五
    日至同年十一月二十八日間之某不詳時日，在台灣地區某處，以將其留存之上開
    偽造在職證明書影本之日期逕自塗改為九十年一月四日之方式，而另行偽造其自
    七十六年八月五日起迄九十年一月四日止均在陽明綜合醫院擔任內科主治醫師一
    職之在職證明書一紙，並於同年十一月間某日將該偽造之在職證明書一紙，交付
    委託不知情之藍天旅行社職員丙○○，而由丙○○再予影印後，於九十年一月十
    六日持之向內政部警政署入出境管理局申請其大陸配偶來台手續以行使，而足以
    生損害於該醫院及內政部警政署入出境管理局查核之正確性，幸為內政部警政署
    入出境管理局查覺有異，並函轉桃園縣平鎮分局偵辦後，始悉上情。
二、案經桃園縣警察局平鎮分局報請台灣桃園地方法院檢察署檢察官偵查起訴。
    理  由
一、訊據被告甲○○固坦認先前曾於八十一年八月間某日無制作權而擅自制作在職證
    明書一紙，惟矢口否認涉有右揭犯行，辯稱：伊有巴拉圭及香港醫師之執照，於
    八十一年至八十三年間，確曾在陽明綜合醫院擔任內科及小兒科主治醫師，且亦
    未將其先前制作之在職證明書日期塗改為九十年一月四日云云，然查：右揭犯罪
    事實，業據被告於警訊中坦認不諱，核與證人丙○○於警訊、證人即曾任新陽明
    醫院管理部主任乙○○於警訊及本院審理時證述之情節相符，且有偽造之陽明綜
    合醫院在職證明書影本一紙在卷可稽，足徵被告警訊中之自白，應與事實相符，
    其於審理中空言翻異前詞，不惟與上開事證有悖，且未能提出相當反證以推翻已
    有旁證之初供，所辯自無足採。至被告於審理中雖提出中國鍼灸學會七十年七月
    二十日核發之會員證書、香港中醫藥學院六十八年十月三十日核發之畢業證書暨
    巴拉圭文譯本、巴拉圭共和國公共衛生暨社會福利部核發之臨時許可證（有效期
    間至七十六年十一月三十日止）暨中文譯本等影本為據，縱認其真實有效，然其
    中既無中華民國醫師證書及執業執照，單憑上開證件自不得作為在中華民國得充
    任醫師，並執行醫療業務之證明，況依被告所述，至多僅於八十一年至八十三年
    此一期間在該院服務而已，詎其竟將先前偽造之在職證明書（影本）制作日期由
    八十一年八月間某日再塗改為九十年一月四日，用以表示其七十六年一月十二日
    起至九十年一月四日止均在該院擔任內科主治醫師一職，其內容浮誇不實較先前
    所偽造者尤甚，具創新性，顯係另一無權制作之偽造行為至明。本件事證明確，
    被告犯行堪以認定，應依法論科。
二、核被告甲○○所為，係犯刑法第二百十六條、第二百十二條行使偽造關於服務之
    證書罪。被告利用不知情之旅行社人員將該重行偽造之在職證書影印後，再持該
    影本向內政部警政署入出境管理局申辦其大陸配偶來台手續以行使，應成立行使
    偽造關於服務之證書之間接正犯；又其偽造關於服務之證書之低度行為已為行使
    之高度行為所吸收，不另論罪。爰審酌被告犯罪之動機、目的、犯罪手法及其犯
    罪後猶飾詞狡辯等一切情狀，量處如主文所示之刑，並諭知易科罰金之折算標準
    ，以資懲儆。
三、至於丙○○交付內政部警政署入出境管理局之偽造「陽明綜合醫院在職證明書」
    一紙，已非被告所有之物，自不得再予宣告沒收，附此敘明。
四、末查，被告甲○○前於八十一年八月間某日，曾趁該院人事部門辦公室無人在場
    之際，入內竊得該院所有之空白在職證明書一紙，並盜蓋「陽明綜合醫院人事部
    任用章」於其上，而偽造關於服務之在職證明書一紙，此為被告所自承在卷，然
    其中除偽造在職證明書部分之追訴權時效己完成外，其餘所涉竊盜罪嫌、盜用印
    章罪嫌，則均未罹於時效，宜由檢察官另為適法之處理。
據上論斷，應依刑事訴訟法第二百九十九條第一項前段，刑法第二百十六條、第二百
十二條、第四十一條第一項前段，罰金罰鍰提高標準條例第一條前段、第二條，判決
如主文。
本案經檢察官林秀敏到庭執行職務。
中      華      民      國    九十一    年      六      月     十七     日
                                臺灣桃園地方法院刑事第五庭
                                    法  官    丁  俊  成
右正本證明與原本無異。
如不服本判決，應於判決送達後十日內向本院提出上訴狀( 應附繕本 )，上訴於臺灣
高等法院。
                                    書記官    簡  慧  瑛
中      華      民      國    九十一    年      六      月     十九     日
附論罪科刑依據之法條：
刑法第二百十二條：
偽造、變造護照、旅券、免許證、特許證及關於品行、能力、服務或其他相類之證書
、介紹書，足以生損害於公眾或他人者，處一年以下有期徒刑，拘役或三百元以下罰
金。
刑法第二百十六條：
行使第二百十條至第二百十五條之文書者，依偽造、變造文書或登載不實事項或使登
載不實事項之規定處斷。
